臺灣高等法院高雄分院刑事判決　　九十一年度上易字第二八八號
　　上　訴　人　臺灣高雄地方法院檢察署檢察官
　　上　訴　人　乙○○
　　即　被　告
右上訴人因被告妨害自由等案件，不服臺灣高雄地方法院九十年度易字第三八七五號
，中華民國年九十一月一日二十二第一審判決（起訴案號：臺灣高雄地方法院檢察署
九十年度偵字第二一七二號）提起上訴，本院判決如左：
    主  文
原判決撤銷。
乙○○連續以加害名譽之事，恐嚇他人致生危害於安全，處拘役貳拾日，如易科罰金
，以參佰元折算壹日。
其餘被訴強制罪部分無罪。
    事  實
一、乙○○與丁○○曾為男女朋友，二人於民國（下同）八十八年八月間感情日漸不
    睦，丁○○遂有分手之提議。嗣乙○○心有未甘，竟基於恐嚇之概括犯意，於八
    十八年九月間，連續打電話至高雄市鼓山區○○○路一０九巷二五之一號丁○○
    住處，對丁○○恫稱：「要將妳在臺南不好之私生活行為告訴妳父親」等語，而
    以加害名譽之事恐嚇丁○○，致丁○○心生畏怖。
二、案經丁○○訴由臺灣高雄地方法院檢察署檢察官偵查起訴。
    理  由
甲、有罪部分：
一、訊據被告乙○○固供稱：伊確曾在電話中對告訴人丁○○說要將其在台南不良私
    生活之情形告訴其父親等情，惟否認有恐嚇行為，辯稱：伊所述皆係事實云云。
    經查，被告連續以上開加害其名譽之事恫嚇告訴人丁○○，致告訴人丁○○心生
    畏怖之事實，已據告訴人丁○○於偵查指稱：「八十八年九月開始打電話到我家
    ˙˙˙他要向我爸爸說我在台南不好的行為如私生活感情，讓我感到害怕」及原
    審審理中指稱：「（問：是何時打電話給妳提到要將妳不好的私生活告訴妳父親
    ？）就是被告八十八年九月開始打電話騷擾我就常常這樣說」、「（問：是何時
    開始說？）是我第一次分手之後沒多久，是約在八十八年九月」等語（見偵查卷
    第十六頁背面、原審卷二十三頁）明確。按刑法第三百零五條恐嚇危害安全罪，
    僅須被告以使人心生畏怖為目的，而將加害之旨通知被害人即為成立，不論被告
    恐嚇內容是否為真或被告是否確將恐嚇內容告知他人，是被告既確實告知告訴人
    要將告訴人不好之私生活告訴其父親，則被告之行為已然符合刑法上恐嚇罪之構
    成要件，故被告上開所辯，不足採信。至告訴人雖另指稱，被告亦另曾提及：「
    事情如不解決（指二人之感情糾紛），妳就不用去上班」云云恫嚇告訴人，惟告
    訴人此部分之指述並法無提供任何證據供法院加以調查，且為被告所否認，是告
    訴人此部分之指述，尚非可採，併此敘明。綜上所述，本件被告之犯罪事證明確
    ，應予依法論科。
二、核被告所為，係犯刑法第三百零五條之恐嚇危害安全罪。被告前後多次恐嚇犯行
    ，時間緊接，方法相同，觸犯構成要件相同之罪名，顯係基於概括犯意為之，依
    連續犯之規定論以一罪，並依法加重其刑。至甲訴人雖僅就被上開犯罪事實所述
    之其中一次恐嚇犯行提起甲訴，然檢察官就犯罪事實一部起訴者，其效力及於全
    部，本件被告所犯之其他恐嚇犯行，與檢察官起訴恐嚇事實部分，既有連續犯之
    裁判上一罪關係，已如前述，是本院自應就屬於裁判上一罪之其他恐嚇犯行部分
    一併加以裁判。
三、原審就被告所犯恐嚇危害安全罪部分未詳為推求，而為無罪之諭知，自有未合，
    檢察官上訴意旨執此而指摘原判決此部分不當，為有理由，應將原判決此部分撤
    銷改判。爰審酌被告犯罪之動機、目的，其犯罪所生之所損害及犯罪後態度等一
    切情狀，量處如主文第二項所示之刑，並諭知易科罰金之標準。查本案被告為前
    揭恐嚇犯行後，刑法第四十一條已於九十年一月十日修正甲布，並於同年月十二
    日生效施行，而修正甲布之刑法第四十一條第一項所規定者，係將修正前原所規
    定犯最重本刑三年以下有期徒刑之罪，而受六個月以下徒刑或拘役之宣告得易科
    罰金之要件，修改為犯最重本刑為五年以下有期徒刑之罪，而受六個月以下有期
    徒刑或拘役之宣告得易科罰金之要件，惟按刑法第二條第一項但書適用有利於行
    為人之法律時，除有特別規定，及事關執行如易服勞役、易科罰金、易以訓誡、
    數罪併罰之定執行刑及緩刑等，不應適用舊法者外，既認行為時法為有利於行為
    人，即不容對於其他關係條文，復參用裁判時法，以紊系統，最高法院二十九年
    上字五二五號著有判例可資參照，是關於易科罰金之法律並無比較新舊法之問題
    應一律適用新法，附此敘明。
乙、無罪部分：
一、甲訴意旨略以：被告乙○○與告訴人丁○○曾為男女朋友，二人於八十八年十二
    月間分手。嗣告訴人丁○○與告訴人丙○○結婚，乙○○心有未甘，竟基於強制
    之犯意，於九十年一月七日二十一時許，在高雄市○○○路學廬補習班前，趁告
    訴人丙○○補習下課欲離去之際攔阻其去路，且以身體故意碰撞告訴人，不讓其
    離開，同時要求告訴人丙○○留下姓名、身分證字號，而以此強暴之方式，妨害
    告訴人丙○○離去之權利既遂，並欲使丙○○行告知姓名、國民身分證字號等無
    義務之事，而認被告乙○○涉有刑法第三百零四條第一項之強制罪罪嫌云云。
二、按犯罪事實應依證據認定之，無證據不得推定其犯罪事實；不能證明被告犯罪者
    ，應諭知無罪之判決，刑事訴訟法第一百五十四條及第三百零一條第一項分別定
    有明文。又認定不利於被告之事實，須依積極證據，苟積極證據不足為不利於被
    告之認定時，即應為有利於被告之認定，更不必有何有利之證據，最高法院三十
    年上字第八一六號著有判例可資參照。
三、本件甲訴人認被告涉有強制罪嫌，無非係以被告乙○○坦承曾至學廬補習班前要
    求告訴人丙○○留下姓名等情、告訴人丙○○之指訴及告訴人丙○○所提供當日
    與被告爭執之錄音譯文為據。訊據上訴人即被告（下稱被告）固對於右揭時、地
    與告訴人丙○○發生爭執，及要求告訴人丙○○留下姓名、身分證字號等情加以
    承認，惟堅詞否認有何強制罪之犯行，辯稱：伊之前要與前女友即告訴人丁○○
    約好在高雄市鼓山區○○○路丁○○住家附近見面時，告訴人丙○○即曾以伊攜
    帶槍械為由帶警察至伊之車上搜索，伊是因為想告丙○○，而當時不知丙○○是
    誰，所以才要他留下姓名、身分證字號等語。經查：
  (一)本件告訴人丙○○雖於原審審理時，對於案發之過程詳細指稱：九十年一月七日
    那天我下課回家時，先到補習班車棚的洗手間，從洗手間出來，被告就在外面等
    我，叫我要講清楚，當時附近很多人，被告才離開到補習班正門等我，因為我機
    車停在正門，並剛好有帶錄音機，且覺得害怕，就到洗手間把錄音帶裝上，到了
    正門口，被告就擋住我不讓我離開，後來被告看到同學在那裡出入，就自己離開
    現場云云（見原審卷第十七頁）；惟經原審當庭播放勘驗案發當時由告訴人丙○○所錄製之錄音帶，並與告訴人丙○○所提之前揭錄音帶譯文核對後，發現由錄
    音帶中可以聽出，被告已經事先到學盧補習班門口，隨後有疑似拉扯的聲音傳出
    ，此時被告說：「你很囂張喔」、「你現在是要怎樣」，告訴人丙○○則說：「
    你恐嚇我」，之後被告說：「你把姓名留下來」，告訴人丙○○說：「你再推我
    試試看」，雙方之間再度有疑似拉扯及撞擊的聲音傳出，告訴人丙○○說：「我
    走過去你為何要撞我」，被告則說：「我笑你沒種」、「我站在這裡是你自己來
    撞我」，雙方之間再度有疑似拉扯及撞擊的聲音傳出，告訴人又說：「為何你要
    撞我」，被告說：「是你撞我」，最後被告說：「身分証字號及姓名留下，我要
    走了」等情（見原審卷第二十四頁），而從以上之原審之勘驗內容可知，當日究
    係何人衝撞何人，並無從分辨，在錄音帶之內容中僅可以聽出雙方有所爭執，則
    是否可據此作為不利於被告之認定，已屬有疑。
  (二)再者，告訴人丙○○於原審中雖一再指稱，係被告阻擋其去路云云，並聲請傳喚
    當日在場之另一證人李美萱以資證明，惟經原審傳喚證人李美萱到庭證稱：「（
    九十年一月七日有無目擊告訴人和被告爭執情形？）那天剛好下課的時候，我從
    樓上走來，從側門的停車場走出去，就看到被告和告訴人在拉扯，告訴人的書包
    掉在地上，另一位同學有上前勸阻，把兩人拉開，把告訴人拉到補習班。」、「
    （有無看到後來他們又在補習班前爭執？）有，後來我從正門離開，看到他們有
    點交談，有點爭吵的樣子，我進去補習班櫃檯請人注意他們兩個的情形，就從側
    門離開。」等語（見原審卷第五十三頁），可知證人李美萱亦僅能證明被告與告
    訴人丙○○二人有爭執之行為而已，而無法證明被告是否有任何妨害告訴人丙○○離去權利之行為。參以與被告當日一同至現場之證人莊忠誠證稱：「（情形如
    何？）當時我坐在（汽車）前座，看到被告和告訴人在說話，一會兒那男的（指
    告訴人丙○○）就先離開，再一會兒，那男的又出現，我看到他對被告撞了一下
    ，被告有頂回去一下，其他的沒看到。」等語（見原審卷第三十、第三十一頁）
    ，則當日告訴人既可先行離去後，而再出現與被告爭執，其離去之權利並未為被
    告所妨害，已甚明確，且其又再度出現與被告爭執，顯見告訴人指稱對於被告要
    求告訴人留下姓名等情一節，並非單純係被告施強暴脅迫行為所致，而僅係被告
    與告訴人爭執過程中所出現言語之爭執而已。
  (三)綜上所述，告訴人既得先離開事發之現場，再返回該現場，又是否如告訴人所述
    僅係被告一味阻擋其去路，並加以衝撞一節，並非無疑，又由前開錄音帶譯文最
    後被告說：「身分證字號及姓名留下，我要走了」等語之內容，足證當時被告與
    告訴人丙○○爭執後並無一定強加要告訴人留下身分證及姓名之意思，被告於與
    告訴人爭執告一段落之後即行離去未有再更激烈之行為，而此段錄音內容當時係
    在被告不知情下所錄，其憑信性更無庸置疑。揆諸首揭條文及判例要旨，自屬不
    能證明被告有甲訴人所指之強制犯行。
四、原審就此部分，未詳為推求，遽論被告強制罪刑，尚有未洽，被告上訴意旨執此
    而指摘原判決不當，為有理由，應併將原判決此部分撤銷，另諭知被告被訴強制
    罪部分無罪之判決。
據上論結，應依刑事訴訟法第三百六十九條第一項前段、第三百六十四條、第二百九
十九條第一項前段、第三百零一條第一項，刑法第五十六條、第三百零五條、第四十
一條第一項，罰金罰鍰提高標準條例第一條前段、第二條，判決如主文。
本案經檢察官彭南雄到庭執行職務。
中    華    民    國      九十一     年      三        月    二十九  日
                              臺灣高等法院高雄分院刑事第二庭
                                  審判長法官  曾永宗
                                        法官  郭玫利
                                        法官  邱永貴
右正本證明與原本無異。
不得上訴。
                                      書記官  梁雅華
中    華    民    國     九十一     年       四       月     二  日
附錄本判決論罪科刑法條全文
刑法第三百零五條
以加害生命、身體、自由、名譽、財產之事，恐嚇他人致生危害於安全者，處二年以
下有期徒刑、拘役或三百元以下罰金。
                                                                        Ｄ
